臺北高等行政法院判決
　　　　　　　　　　　　　　　　　　 95年度簡字第00553號
原　　　告　甲○○
訴訟代理人　林富村　律師
被　　　告　財政部臺北市國稅局
代　表　人　許虞哲（局長）住同上
訴訟代理人　乙○○
上列當事人間因綜合所得稅事件，原告不服財政部中華民國95年
7 月6 日台財訴字第09500265570 號訴願決定，提起行政訴訟。
本院判決如下：
　　主  文
原告之訴駁回。
訴訟費用由原告負擔。
　　事  實
一、事實概要：
    緣原告民國（下同）90年度綜合所得稅結算申報，經被告依
    據法務部調查局北部地區機動工作組（下稱北機組）通報及
    查得資料，以原告漏報取自新沛企業股份有限公司（下稱新
    沛公司）之收入1,574,867 元（經扣除20﹪成本及必要費用
    後所得為1,259,893 元），及受扶養親屬營利及利息等所得
    計48,991元，乃併課核定原告90年度綜合所得總額為
    4,914,512 元，淨額3,448,992 元，補徵稅額143,194 元，
    並按所漏稅額150,998 元處以0.2 倍之罰鍰計30,100元（計
    至百元止）。原告不服，就核定取自新沛公司之所得
    1,259,893 元及罰鍰部分，申請復查，未獲變更，提起訴願
    ，經遭駁回，遂提起行政訴訟。
二、兩造聲明：
　(一)原告聲明：
    1.訴願決定及原處分均撤銷。
    2.訴訟費用由被告負擔。
　(二)被告聲明：
    1.駁回原告之訴。
    2.訴訟費用由原告負擔。
三、兩造之陳述：
　(一)原告主張之理由：
    1.按贈與稅之納稅義務人為贈與人，遺產及贈與稅法第7條
      前段定有明文。又按「當事人主張事實，須負舉證責任，
      倘其所提出之證據，不足為主張事實之證明，自不能認其
      主張之事實為真實」改制前行政法院36年判字第16號著有
      判例。
    2.勝昌製藥股份有限公司（下稱勝昌公司）之採購流程為需
      求單位製藥一部或二部先向時任董事長陳志弘（已歿）提
      出需求，經董事長同意後，由需求單位向新沛公司蒐集相
      關資料並詢價，經彙整後提供予董事長裁示後，董事長便
      將採購案交由時任管理部副總經理李兆麟辦理採購，經管
      理部副總經理與廠商完成議價，並經董事長同意後，由管
      理部副總經理代表勝昌公司與新沛公司簽定採購合約，完
      成交易。又林慶堂於90年1月10日簽發其私人支票，臺灣
      中小企業銀行中山分行帳號0000000000-0支票號碼
      AQ0000000號、金額為德國馬克100,310元之支票1張予原
      告，係其私人之贈與款項，依遺產及贈與稅法第7條前段
      規定，應由林慶堂繳納贈與稅而非原告執行業務所得，自
      無主動申報並繳納所得稅之義務，原處分課予罰鍰，亦有
      違誤。再者，原告當時係勝昌公司營業部副總經理負責公
      司產品銷售之業務，與上開勝昌公司之採購機器設備無關
      ，何來收取購買機器設備之回扣，又倘若收取新沛公司之
      回扣（原告否認）為何會簽發林慶堂之私人支票？而非新
      沛公司之支票？況原告並非新沛公司之員工，何來新沛公
      司給付執行業務所得，其理至明。又果真原告收取上開支
      票係採購機器設備之回扣（原告否認），被告亦應依改制
      前行政法院36年判字第16號判例意旨，負舉證之責任。
    3.按行為時所得稅法第 14 條所稱「執行業務所得」，依同
      法第11條規定，原則上係指個人以專業的智能或技藝自力
      營生者之收入減除業務所必要之成本及費用後之餘額，其
      業務在其自主原則下執行，盈虧之風險自負；與薪資所得
      係在機關或學校或雇主的監督下，提供專業技能或勞務，
      所獲取之所得，而不負事業盈虧之風險，在事物的本質上
      有別，應依法予以區分，正確歸類及計算所得（最高行政
      法院95年判字第54號) 。假設原告收取上開支票係採購機
      器設備之回扣（原告否認），亦非指個人以專業的智能或
      技藝自力營生者之收入，且其業務在其自主原則下執行盈
      虧之風險自負，揆諸上開最高行政法院判決說明，自非執
      行業務所得，原處分以執行業務所得予以補稅，顯有違誤
      。
　(二)被告主張之理由：
    1.按「凡有中華民國來源所得之個人，應就其中華民國來源
      之所得，依本法規定，課徵綜合所得稅‧‧‧」、「個人
      之綜合所得總額，以其全年左列各類所得合併計算之︰第
      1 類：營利所得：公司股東所獲分配之股利總額、合作社
      社員所獲分配之盈餘總額、合夥組織營利事業之合夥人每
      年度應分配之盈餘總額、獨資資本主每年自其獨資經營事
      業所得之盈餘總額及個人一時貿易之盈餘皆屬之‧‧‧第
      2類：執行業務所得：凡執行業務者之業務或演技收入，
      減除業務所房租或折舊、業務上使用器材設備之折舊及修
      理費，或收取代價提供顧客使用之藥品、材料等之成本、
      業務上雇用人員之薪資、執行業務之旅費及其他直接必要
      費用後之餘額為所得額。」分別為所得稅法第2條及14條
      第1項第2類所明定。
    2.本件原告辦理90年度綜合所得稅結算申報，自行申報綜合
      所得總額為4,914,512元，惟未將其本人該年度取自新沛
      公司之收入1,574,867元（經扣除20﹪成本及必要費用後
      所得為1,259,893元）、受扶養親屬營利及利息等所得計
      48,991元，合併報繳本年度綜合所得稅。案經被告依據北
      機組查得資料及新沛公司補開立之扣繳憑單，併計核定原
      告90年度綜合所得總額為4,914,512元，淨額為3,448,992
      元，應補稅額為143,194元。
    3.原告係勝昌公司之員工，按新沛公司向被告中南稽徵所遞
      送之陳情函，稱其為勝昌公司之機器設備供應商之一，原
      告於辦理勝昌公司之機器設備採購時，曾向其索取回扣，
      為能提供機器設備與勝昌公司，乃同意支付回扣予原告，
      此外，本件並有北機組查證屬實之林慶堂、李兆麟及原告
      等人調查筆錄及銀行資金流程等資料，可證原告確有收受
      系爭所得之實，是被告據以補徵原告90年度之執行業務所
      得（佣金收入），並無不合。又原告稱取自新沛公司之收
      入，乃其本人任職於勝昌公司之董事長陳志弘責該公司交
      付之贈與，倘若應負擔稅捐，也該課徵陳志弘之贈與稅乙
      節，如前所述，新沛公司給付原告之所得，乃源於機器設
      備採購之回扣，即佣金收入，非無償給與，贈與之說，顯
      不成立，被告依首揭規定，按其收入性質核課執行業務所
      得並給予20﹪扣除成本及必要費用，並無違誤。
    4.稅法上所稱「薪資所得」與「執行業務所得」定義上之區
      別：在私法上，無論是「薪資所得」還是「執行業務所
      得」，均是因提供勞務而獲得之報償。而私法上之各式各
      樣勞務契約，亦得依其「屬人性」之高低，而為下之排序
      ：(1)其「屬人性」最高者為「僱傭契約」，其約定特色在
      於「勞務提供者」必須全依「勞務受領者」之指示提供勞
      務，本身不負擔工作成敗之責，完全依所提供勞務之程度
      領得報償。(2)而「獨立性」最高者則為「承攬契約」，其
      「勞務提供者」對提供勞務之方式享完全之自由，不必受
      「勞務受領者」之指示，但必須負擔工作成敗之責，其報
      償之領取其數額完全視其工作成果定之。(3)介於二者之中
      ，而被視為勞務契約之典型，即民法之「委任契約」。
      稅法上所稱之「薪資所得」，一般均是指因「僱傭契約」
      所獲致之金錢報償，由於係因勞務之提供而獲致，勞務提
      供者本身不負工作成敗責任，因此原則上不須提供勞務以
      外之成本來完成工作，所得之金錢應全部列為所得。而稅
      法上之「執行業務所得」則比較近似於因「承攬」或「委
      任」契約所獲致之報酬，此等報酬之取得，以特定工作完
      成為必要。如前所述，系爭所得既係新沛公司為能提供機
      器設備與勝昌公司，所需支付與原告之報酬，當屬原告取
      得之執行業務所得無誤。
    5.按「納稅義務人應於每年5月1日起至5月31日止，填具結
      算申報書，向該管稽徵機關，申報其上一年度內構成綜合
      所得總額或營利事業收入總額之項目及數額，以及有關減
      免、扣除之事實，並應依其全年應納稅額減除暫繳稅額、
      尚未抵繳之扣繳稅額及可扣抵稅額，計算其應納之結算稅
      額，於申報前自行繳納。但短期、票券利息所得之扣繳稅
      款及營利事業獲配股利總額或盈餘總額所含之可扣抵稅額
      ，不得減除。」、「納稅義務人已依本法規定辦理結算申
      報，但對依本法規定應申報課稅之所得額有漏報或短報情
      事者，處以所漏稅額兩倍以下之罰鍰。」分別為所得稅法
      第71條第1項及110條第1項所明定。
    5.本件原告辦理90年度綜合所得稅結算申報，短漏報其本人
      及受扶養親屬之營利、執行業務及利息等所得計
      1,308,884元，致短漏稅額150,998元，案經被告原處分依
      法處所漏稅額0.2倍罰鍰30,100元【計算式：150,998×
      0.2=30,100，計至百元止】。
    6.原告漏報之系爭執行業務所得，有北機組查得之相關資料
      附案可稽，則原告既有是項應稅所得，依法本應主動誠實
      申報並繳納稅負，惟原告竟漏未填報，此亦有原告人之結
      算申報書、核定通知書可按，審其違章情節，核有該當處
      罰要件存在之事證，尚難僅以私下領受回扣所得而得排除
      自行結算申報義務之適用。原告既有前述違章事實，被告
      原處分處以系爭罰鍰，即無不合；又原處分以法定2 倍以
      下之0.2倍，處罰鍰30,100元，實已考量本件原告之違章
      程度所為之適切裁罰，揆諸首揭規定，亦無違誤。
　　理  由
一、行政訴訟法第229條第1項所定適用簡易程序之數額，業經司
    法院以92年9月17日院台廳行一字第23681號令增至新台幣20
    萬元，並定於93年1月1日實施。本件原告爭執之金額未逾新
    台幣20萬元，自應適用簡易程序事件，爰不經言詞辯論為判
    決。又本件訴訟繫屬中被告代表人張盛和，改為許虞哲擔任
    ，茲據新任代表人具狀承受訴訟，核無不合，亦應准許。
二、按「凡有中華民國來源所得之個人，應就其中華民國來源之
    所得，依本法規定，課徵綜合所得稅。‧‧‧。」及「個人
    之綜合所得總額，以其全年左列各類所得合併計算之︰‧‧
    ‧第10類：其他所得，不屬於上列各類之所得，以其收入額
    減除成本及必要費用後之餘額為所得額。」分別為行為時所
    得稅法第2 條及第14條第1 項第10類所明定。次按「納稅義
    務人應於每年5 月1 日起至5 月31日止，填具結算申報書，
    向該管稽徵機關，申報其上一年度內構成綜合所得總額或營
    利事業收入總額之項目及數額，以及有關減免、扣除之事實
    ，並應依其全年應納稅額減除暫繳稅額、尚未抵繳之扣繳稅
    額及可扣抵稅額，計算其應納之結算稅額，於申報前自行繳
    納。但短期票券利息所得之扣繳稅款及營利事業獲配股利總
    額或盈餘總額所含之可扣抵稅額，不得減除。」、「納稅義
    務人已依本法規定辦理結算申報，但對依本法規定應申報課
    稅之所得額有漏報或短報情事者，處以所漏稅額兩倍以下之
    罰鍰。」及「滯納金、利息、滯報金、怠報金、短估金及罰
    鍰等，除本法另有規定者外，準用本法有關稅捐之規定。但
    第6 條關於稅捐優先及第38條，關於加計利息之規定，對於
    罰鍰不在準用之列。」亦分別為同法第71條第1 項、第110
    條第1 項及稅捐稽徵法第49條所明定。
三、本件原告原係勝昌公司之員工，緣新沛公司為勝昌公司之機
    器設備供應商之一，原告於辦理勝昌公司之機器設備採購時
    向新沛公司負責人林慶堂索取回扣，林慶堂為其公司能提供
    機器設備與勝昌公司，乃同意支付回扣1,574,867 元予原告
    ，以其個人在台灣中小企業銀行中山分行帳號之支票( 發票
    日為90年1 月10日、面額1,574,867 元) 支付，原告則由訴
    外人陳裕耀存入其在第一商業銀行東台北分行之活存帳戶，
    於同年月11日兌現之事實，有新沛公司致被告之陳情函、原
    告及林慶堂在受北機組調查時之筆錄、支票影本、第一商業
    銀行之交易明細表在原處分卷為證。原告雖主張系爭款項係
    林慶堂私人之贈與云云。然原告於訴願時主張系爭款項係勝
    昌公司前董事長陳志弘先生之餽贈，現則主張係林慶堂私人
    之贈與云云，前後主張不一，已難憑信。且原告並未具體陳
    明為何陳志弘或林慶堂贈與原告系爭鉅款，衡諸社會常情，
    除非至親，或因極為特殊之情誼，當無人會平白無故贈與上
    百萬之鉅款。原告此部分贈與之主張，有違常情，實不可採
    。另原告係與時任勝昌公司管理部之副總經理李兆麟共同向
    新沛公司收取回扣，嗣為勝昌公司對其兩人提起損害賠償之
    訴，有民事起訴狀附卷足稽，原告主張其任勝昌公司營業部
    ，與採購無關，何來收取回扣云云，亦不足採。
四、查行為時所得稅法第14條所稱「執行業務所得」，依同法第
    11 條 規定，原則上係指個人以專業的智能或技藝自力營生
    者之收入減除業務所必要之成本及費用後之餘額，其業務在
    其自主原則下執行，盈虧之風險自負( 最高行政法院95年判
    字第54號判決參照) 。原告取得屬於回扣性質之系爭款項，
    並非基於原告個人之專業的智能或技藝自力營生之收入，被
    告亦未能具體指出原告係屬於財政部所訂立之「90年度執行
    業務者費用標準」中何項執行業務者。是原告系爭款項之收
    入，尚難認是執行業務所得，其又非屬行為時所得稅法第14
    條第1 項第1 類至第9 類所列之各項所得，即應屬同條項第
    10 類 之其他所得。被告於本院審理中最後亦認原告系爭款
    項之所得為行為時所得稅法第14條第1 項第10類之其他所得
     (見本院卷第70頁被告之補充答辯狀) 。次查行為時所得稅
    法第14條第1 項各類之所得，均屬應計徵綜合所得稅之所得
    對象，是被告雖將原告系爭款項之所得誤歸列為執行業務所
    得，然其既屬其他所得，為應計徵綜合所得稅之所得對象，
    被告將之計入原告90年度之綜合所得總額，並無不合。又被
    告因誤將原告系爭款項之所得，誤歸類為執行業務所得，致
    扣除20% 之必要費用及成本，而核定原告此部分之所得僅為
    1,259,893 元，原屬有誤，然基於行政救濟結果不得更為不
    利於行政救濟人之決定( 改制前行政法院62年判字第298 號
    判例參照) ，仍應予以維持。
五、從而，原處分將原告漏報取自新沛公司之收入1,574,867 元
    ，經扣除20﹪成本及必要費用後所得為1,259,893 元，連同
    原告不爭執之受扶養親屬營利及利息等所得計48,991元，併
    課核定原告90年度綜合所得總額為4,914,512 元，淨額3,
    448,992 元，補徵稅額143,194 元，並按所漏稅額150,998
    元處以0.2 倍之罰鍰計30,100元，並無違法，訴願決定予以
    維持，亦無不合。原告訴請撤銷，為無理由，應予駁回。
六、據上論結，本件原告之訴為無理由，爰依行政訴訟法第236
    條、第98條第3 項前段，判決如主文。
中    華    民    國    96     年      2   月    27   日
                               第三庭法  官 吳東都
上為正本係照原本作成。
本件以訴訟事件所涉及之法律見解具有原則性者為限，始得於本
判決送達後20日內向本院提出上訴狀並表明上訴理由，如已於本
判決宣示後送達前提起上訴者，應於判決送達後20日內補具上訴
理由（均按他造人數附繕本），且經最高行政法院許可後方得上
訴。
中　　華　　民　　國　　96　　年　　2　 　月    27   日
 　　  　　　　　　　    　          書記官  張能旭
